【裁判字號】    92,上易,2596
【裁判日期】    921023
【裁判案由】    竊盜
【裁判全文】
臺灣高等法院刑事判決                          九十二年度上易字第二五九六號
    上  訴  人  臺灣桃園地方法院檢察署檢察官
    被      告  甲○○
右上訴人因被告竊盜案件，不服臺灣桃園地方法院九十一年度易字第一三六九號，中
華民國九十二年七月四日第一審判決（起訴案號：臺灣桃園地方法院檢察署九十一年
度偵字第一一０四二號），提起上訴，本院判決如左：
    主  文
上訴駁回。
    理  由
一、公訴意旨略以：被告甲○○意圖為自己不法之所有，於民國八十九年十二月二十
    日上午六時許，在桃園縣大園鄉果林村崁下一九六之二號前，以自備之鑰匙一支
    ，竊取乙○○所有之車號ＥＶＵ─六八二號、引擎號碼為ＲＴ０四一０三二號之
    輕型機車一輛，得手後懸掛其向劉炳宗所購得之車號ＲＱＣ─二九二號車牌，留
    供己用；嗣於九十一年六月十日下午二時五十分許，在桃園市○○路六十二巷內
    為警查獲，並扣得上開鑰匙一支，因認被告涉有刑法第三百二十條第一項之竊盜
    罪嫌。
二、按犯罪事實應依證據認定之，無證據不得推定其犯罪事實，刑事訴訟法第一百五
    十四條定有明文。又認定不利於被告之事實，須依積極證據，苟積極證據不足為
    不利於被告事實之認定時，即應為有利於被告之認定，更不必有何有利之證據，
    最高法院三十年上字第八一六號著有判例可資參照。又此所謂「積極證據足以為
    不利被告事實之認定」，依據同院七十六年臺上字第四九八六號判例意旨，係指
    據為訴訟上證明之全盤證據資料，在客觀上以達於通常一般之人均不致於有所懷
    疑，而得確信被告確曾犯罪之程度。若未達到此一程度，而有合理懷疑之存在時
    ，即無從為被告有罪之判決。
三、被告經合法傳喚無正當理由未到庭辯解，其於警、偵訊中堅決否認有前述犯行，
    辯稱：「伊於八十九年六、七月間以新台幣（下同）二千元之價格向劉炳宗購買
    ＲＱＣ─二九二號車牌及ＥＴ五八四二八九號引擎，該引擎當時已故障、無法使
    用，但經伊修理後可使用，伊並在一不詳之中古零件行以四、五千元購得車身，
    將之組裝使用，後來將該車借予朋友『小強』，該車原有漏油之情形，但『小強
    』返還該車時已修復，伊並未再核對引擎號碼，所以不知該引擎是贓物」等語。
    本件公訴人認被告有前述竊盜犯嫌係以：(1)被害人乙○○指訴綦詳；(2)贓物領據
    、車輛竊盜、車牌失竊資料個別查詢報表、照片在卷可稽；(3)依卷附該機車之照
    片所示，該機車外觀上尚屬新穎，是被告購買該車身亦所費不貲，而販售中古機
    車者所在多有，其自得以數千元之價格購得一引擎完好之中古機車，惟竟捨此不
    為，而購入一已嚴重故障、無法使用、自行維修後仍有漏油情形之引擎，且需另
    行花費添購車身以組裝，其所為自有違常情；再被告自陳因積欠「小強」債務，
    故將該車借予「小強」月餘，惟又陳稱與「小強」不熟，甚且不知如何聯絡，自
    與借車予他人之正常情形有異，而「小強」與被告互不熟稔，且於被告積欠其債
    務之情形下，竟又為被告更替一新穎、完好之引擎，亦殊難想像，被告所辯無足
    採信；(4)鑰匙一支扣案等為據。
四、經查，被告固持有上開贓車為警查獲，惟堅詞否認有竊取該機車，而被害人乙○
    ○雖於警、偵訊中陳述前述機車有失竊之事實，然尚無證據證明即為被告所竊取
    ，自難因被告「持有」該機車，即推定被告為竊取。至於被告警、偵訊中所辯，
    姑不論是否確屬有違常情，縱認其所辯確與常情不符，而不足採信。惟本件既無
    積極之證據足以認定被告有竊取前述機車之犯行，參諸前開判例意旨所示，自不
    得以其所辯不足採信，而為不利於其之認定。而被告究否知悉該車為贓車涉犯收
    受贓物罪嫌，乃屬另一問題，非本院所得審理。此外，復查無其他積極確定之證
    據，足以認定被告有前述竊盜犯行，被告犯罪即屬不能證明，原審為被告無罪之
    諭知，經核並無不合。公訴人上訴意旨仍執前詞，仍認被告涉有竊盜犯行，非有
    理由，上訴應予駁回。
五、被告經合法傳喚，無正當理由不到庭，爰不待其陳述逕行判決。
據上論斷，應依刑事訴訟法第三百六十八條、第三百七十一條，判決如主文。
本案經檢察官王安明到庭執行職務。
中      華      民      國    九十二    年      十      月    二十三    日
                        臺灣高等法院刑事第七庭
                            審判長法  官  吳  啟  民
                                  法  官  林  瑞  斌
                                  法  官  蘇  隆  惠
右正本證明與原本無異。
不得上訴。
                                  書記官  周  素  秋
中      華      民      國    九十二    年      十      月    二十三    日


司法院資訊處製作；財團法人民間司法改革基金會備份。
